臺灣高雄地方法院交通事件裁定　　　　 96年度交聲字第220號
原處分機關　高雄市政府
異　議　人
即受處分人　甲○○
上列受處分人因違反道路交通管理處罰條例案件，對於高雄市政
府中華民國96年3 月6 日所為之處分（原處分案號：高市府交裁
字第裁32-B00000000號）聲明異議，本院裁定如下：
    主  文
異議駁回。
    理  由
一、異議意旨略以：受處分人即異議人甲○○因於民國93年11月
    12日21時35分許，駕駛車號ZL-4625 號自小客車，行經高雄
    市○○區○○路與河北路口時，因闖紅燈為警攔檢，並測得
    呼氣酒精濃度達每公升0.56毫克，超過規定標準，為警製單
    舉發，嗣受處分人有關公共危險刑事案件部分經臺灣高雄地
    方法院檢察署檢察官於93年11月17日以93年度偵字第23095
    號為緩起訴處分，期間為1 年，受處分人應立悔過書，並向
    公庫支付3 萬元，且經臺灣高等法院高雄分院檢察署於同年
    12月20日以93年度上職議字第2564號處分書駁回再議確定，
    且受處分人業已向公庫支付3 萬元，故檢察官所為對於受處
    分人之緩起訴處分，已產生實質刑罰之效果，而非不起訴處
    分甚明，雖緩起訴處分最終使被告免於刑事訴追之效果與不
    起訴處分之效果相同，惟緩起訴處分另需於一定期間內遵守
    或履行刑事訴訟法第253 條之2 各款所規定之事項，故緩起
    訴處分並不等同於不起訴處分，行政罰法第26條第2 項所謂
    「不起訴處分確定」之規定，應不包括緩起訴處分，高雄市
    政府交通局交通事件裁決中心（下稱原處分機關）於96年3
    月6 日依道路交通管理處罰條例第35條第1 項第1 款規定，
    裁處受處分人罰鍰新台幣（下同）45,000元整，吊扣駕駛執
    照12個月，即屬一事經二罰，請求撤銷原處分之裁罰云云。
二、按汽車駕駛人，駕駛汽車經測試檢定，酒精濃度超過規定標
    準者，處新台幣15,000元以上60,000元以下罰鍰，並當場移
    置保管其車輛及吊扣其駕駛執照1 年；因而肇事致人受傷者
    ，並吊扣其駕駛執照2 年；致人重傷或死亡者，吊銷其駕駛
    執照，並不得再考領，道路交通管理處罰條例第35條第1 項
    第1 款定有明文。又違反行政法上義務而受罰鍰、沒入或其
    他種類行政罰之處罰時，適用本法。但其他法律有特別規定
    ，從其規定；本法所稱其他種類行政罰，指下列裁罰性之不
    利處分：一限制或禁止行為之處分：．．吊扣證照．．；一
    行為同時觸犯刑事法律及違反行政法上義務規定者，依刑事
    法律處罰之。但其行為應處以其他種類行政罰或得沒入之物
    而未經法院宣告沒收者，亦得裁處之。前項行為如經不起訴
    處分或為無罪、免訴、不受理、不付審理之裁判確定者，得
    依違反行政法上義務規定裁處之。此分別為於94年2 月5 日
    依法公布，嗣於95年2 月5 日起即生效施行之行政罰法第1
    條、第2 條第1 項、第26條所明文規定。次按上開行政罰法
    第26條所定之「一事不二罰」原則係以刑事刑罰優先於行政
    罰，地方法院檢察署檢察官處分緩起訴後，一旦高等法院檢
    察署檢察官處分維持原緩起訴，該刑事案件形式上即告確定
    ，在法制上即已生緩起訴之確定力，雖行政罰法第26條第2
    項未將緩起訴處分納入，然因緩起訴處分確定又因緩起訴期
    間屆至而未經檢察官撤銷緩起訴，違規者並未接受任何刑事
    處罰之法律效果觀之，應與不起訴處分相類，自應比照不起
    訴處分之法律效果，容由行政機關依違反行政法上義務規定
    裁處之。再就緩起訴處分所諭知之負擔，終究非刑法規範之
    刑事處罰，自與「一事不二罰」之原則無涉。
三、經查：
  (一)本件異議人甲○○因於93年11月12日21時35分許，駕駛車號
    ZL-4625 號自小客車，行經高雄市○○區○○路與河北路口
    時，因闖紅燈為警攔檢，並測得呼氣酒精濃度達每公升0.56
    毫克，超過規定標準，為警製單舉發，異議人即於93年11月
    15日自動到案繳納罰鍰49,500元並吊扣駕駛執照12個月處分
    在案，因警另以異議人涉犯刑法第185 條之3 服用酒類致不
    能安全駕駛動力交通工具而駕駛罪嫌為由而移送臺灣高雄地
    方法院檢察署檢察官偵辦，嗣經檢察官於93年11月17日以93
    年度偵字第23095 號為緩起訴處分，期間為1 年，應遵守或
    履行之事項為「受處分人應立悔過書，並向公庫支付3 萬元
    」，且經臺灣高等法院高雄分院檢察署於同年12月20日以93
    年度上職議字第2564號處分書駁回再議確定，異議人遂於94
    年1 月17日支付3 萬元予公庫之事實，均為異議人所自承，
    且有異議人聲明異議狀所附之高雄市政府高市府交裁字第裁
    32-B00000000號違反道路交通管理事件裁決書、臺灣高雄地
    方法院檢察署檢察官93年度偵字第23095 號緩起訴處分書、
    臺灣高等法院高雄分院檢察署93年度上職議字第2564號處分
    書、高雄地方法院檢察署94年1 月10日通知函、收據等各1
    份附於本院卷可證，是堪予採認。按道路交通管理處罰條例
    本質上係屬行政罰而非刑罰，雖該條例本身未設有法律變更
    比較之規定，惟於94年2 月5 日公布，嗣於95年2 月5 日生
    效施行之行政罰法，則係屬行政罰之基本法，自可援引適用
    （此參照行政罰法第1 條規定即明），又依該法第45條第1
    項規定：「本法施行前違反行政法上義務之行為應受處罰而
    未經裁處，於本法施行後裁處者，除第十五條、第十六條、
    第十八條第二項、第二十條及第二十二條規定外，均適用之
    。」，雖本件異議人前開違規之行為係於行政罰法公布施行
    前而為，然原處分機關所為原處分裁處之時間係96年3 月6
    日，自屬「行政罰法施行後裁處者」，從而，前揭行政罰法
    第1 條、第2 條第1 項、第5 條、第26條等規定於本件亦有
    適用之餘地，合先敘明。
  (二)異議人之聲明異議意旨固援引前揭行政罰法第26條之規定為
    據，惟查，異議人所犯刑法第185 條之3 違背安全駕駛致交
    通危險罪部分，業經臺灣高雄地方法院檢察署檢察官於93年
    11月17日以93年度偵字第23095 號為緩起訴處分，期間為1
    年，應遵守或履行之事項為「受處分人應立悔過書，並向公
    庫支付3 萬元」，且經臺灣高等法院高雄分院檢察署於同年
    12月20日以93年度上職議字第2564號處分書駁回再議確定等
    情，業經敘明如前，又該緩起訴處分之期間迄94年12月19日
    已屆滿，且緩起訴處分未經撤銷乙節，則有臺灣高等法院被
    告前案紀錄表1 份在卷可稽，是異議人刑事部分既遭緩起訴
    確定，且上開緩起訴處分於緩起訴處分期間內均未經撤銷，
    揆諸上開說明，刑事處罰並未啟動（異議人未受任何刑事處
    罰），自應比照不起訴處分之法律效果，仍容由原處分機關
    為行政罰之處分。再者，異議人上開繳納給公庫之3 萬元捐
    款，係異議人為避免遭檢察官起訴，而欲獲取緩起訴處分時
    所應履行之事項，與其他如立悔過書等均同為緩起訴之「負
    擔」（此觀刑事訴訟法第253 條之2 第1 項規定自明），並
    非刑法上所規定之刑罰，自無「一事不二罰」之適用，更不
    得已獲緩起訴之寬典，復又據此抵扣交通違規之罰鍰。此外
    ，關於原處分吊扣駕照之裁罰部分，檢察官緩起訴處分所命
    履行事項為異議人向指定之公庫支付3 萬元，核與原處分機
    關所為吊扣駕照之裁罰種類迥異，是原處分機關依行政罰法
    第26條第1 項但書之規定，裁處異議人以其他異於檢察官緩
    起訴命履行事項種類之行政罰即吊扣駕照12個月之處罰，於
    法有據，並無所謂「一事不二罰」之適用至明。綜上，異議
    人之上開主張，委無足採。本件異議為無理由，應予駁回。
據上論斷，應依道路交通管理處罰條例第87條第2 項、道路交通
案件處理辦法第19條，裁定如主文。
中　　華　　民　　國　　96　　年　　4 　　月　　10　　日
                  交通法庭      法　官  鄭凱文
以上正本證明與原本無異。
如不服本裁定，應於收受送達後5 日內向本院提出抗告狀。
中　　華　　民　　國　　96　　年　　4 　　月　　10　　日
                                書記官  林慧芬
